【裁判字號】    99,訴,3450
【裁判日期】    991222
【裁判案由】    毒品危害防制條例
【裁判全文】
臺灣臺中地方法院刑事判決              99年度訴字第3450號
公  訴  人  臺灣臺中地方法院檢察署檢察官
被      告  陳東源
上列被告因違反毒品危害防制條例案件，經檢察官提起公訴（99
年度毒偵字第2750號），於本院準備程序，被告就被訴事實為有
罪之陳述，經本院告知簡式審判程序意旨，並聽取當事人之意見
後，經合議庭裁定改行簡式審判程序，本院判決如下：
    主  文
陳東源施用第一級毒品，累犯，處有期徒刑拾月；扣案之海洛因
伍包（合計毛重陸點柒伍公克）沒收銷燬之，扣案之注射針筒壹
支沒收。又施用第二級毒品，累犯，處有期徒刑柒月；扣案之甲
基安非他命壹包（毛重貳點壹壹公克）沒收銷燬之，扣案之吸食
器壹組沒收。應執行有期徒刑壹年參月；扣案之海洛因伍包（合
計毛重陸點柒伍公克）、甲基安非他命壹包（毛重貳點壹壹公克
）均沒收銷燬之，扣案之注射針筒壹支、吸食器壹組皆沒收。
    事  實
一、陳東源前因施用毒品案件，經送強制戒治後，於民國92年 4
    月23日執行完畢釋放；又於97年間，因施用毒品案件，經法
    院判處有期徒刑7月確定，於98年1月22日執行完畢。詎仍不
    知悔改，復基於施用第一級毒品海洛因與第二級毒品甲基安
    非他命之犯意，於99年7月4日下午17時許，在臺中市○區○
    ○街58號之萬年旅社房間內，以將第二級毒品甲基安非他命
    置於吸食器內而以火燒烤生煙再吸其煙氣之方式施用第二級
    毒品甲基安非他命 1次；另於同日近晚上24時許，同在上址
    ，以將第一級毒品海洛因摻水置於注射針筒內而予施打之方
    式施用第一級毒品海洛因1次。嗣於99年7月5日凌晨2時許，
    在上址為警查獲，並扣得陳東源所有之毒品海洛因 5包（合
    計毛重6.75公克）、甲基安非他命 1包（毛重2.11公克）、
    電子磅秤1台、夾鏈袋（空）4包、供施用第一級毒品海洛因
    所用之注射針筒 1支、供施用第二級毒品甲基安非他命所用
    之吸食器1組及現金新台幣6萬7700元（以上物品均另扣存在
    陳東源另涉嫌販賣毒品之臺灣臺中地方法院檢察署99年度偵
    字第15579號案件內）。
二、案經臺中市警察局第二分局報請臺灣臺中地方法院檢察署檢
    察官偵查起訴。
    理  由
一、按除被告所犯為死刑、無期徒刑、最輕本刑為 3年以上有期
    徒刑之罪或高等法院管轄第一審案件者外，於刑事訴訟法第
    273條第1項程序進行中，被告先就被訴事實為有罪之陳述時
    ，審判長得告知被告簡式審判程序之旨，並聽取當事人、代
    理人、辯護人及輔佐人之意見後，裁定進行簡式審判程序；
    除簡式審判程序及簡易程序案件外，第一審應行合議審判，
    刑事訴訟法第273之1條第1項、第284條之 1分別定有明文。
    查本件被告李順忠所犯係死刑、無期徒刑、最輕本刑為 3年
    以上有期徒刑或高等法院管轄第一審案件以外之罪，並於本
    院行準備程序時就被訴事實為有罪之陳述，本院合議庭依前
    揭規定，經評議結果，裁定改由受命法官獨任行簡式審判程
    序。又簡式審判程序之證據調查，依刑事訴訟法第273條之2
    規定，不受同法第159條第1項審判外陳述排除之限制，再被
    告對於卷內之各項證據，亦不爭執證據能力，故卷內所列之
    各項證據，自得作為證據，合先敘明。
二、上開事實，業經被告陳東源於本院審理時坦承不諱，且被告
    為警查獲時，經採其尿液送驗結果，嗎啡、可待因、安非他
    命、甲基安非他命均呈陽性反應，此有採集尿液鑑定同意書
    、臺中市警察局第二分局委託鑑驗尿液代號與真實姓名對照
    表、中山醫學大學附設醫院藥物檢測中心尿液檢驗報告各 1
    紙在卷足稽；另本案為警查獲時，並經警扣得陳東源所有之
    毒品海洛因5包（合計毛重6.75公克）、甲基安非他命1包（
    毛重2.11公克）、供施用第一級毒品海洛因所用之注射針筒
    1支、供施用第二級毒品甲基安非他命所用之吸食器1組（以
    上物品均另扣存在陳東源另涉嫌販賣毒品之臺灣臺中地方法
    院檢察署99年度偵字第 15579號案件內），亦有臺中市警察
    局第二分局搜索扣押筆錄、扣押物品目錄表在卷足資佐證，
    足認被告之自白與事實相符。
三、次按施用第一、二級毒品為犯罪行為，毒品危害防制條例第
    10條定有處罰明文。故施用第一、二級毒品者，依前揭規定
    本應科以刑罰。惟基於刑事政策，對合於一定條件之施用者
    ，則依同條例第20條、第23條之規定，施以觀察、勒戒及強
    制戒治之保安處分。又毒品危害防制條例於92年7月9日修正
    公布，自93年1月9日施行，其中第20條、第23條將施用毒品
    之刑事處遇程序，區分為「初犯」及「五年內再犯」、「五
    年後再犯」。依其立法理由之說明：「初犯」，經觀察、勒
    戒或強制戒治後，應為不起訴處分或不付審理之裁定；經觀
    察、勒戒或強制戒治執行完畢釋放後，「五年內再犯」者，
    因其再犯率甚高，原實施之觀察、勒戒及強制戒治既已無法
    收其實效，爰依法追訴或裁定交付審理。至於經觀察、勒戒
    或強制戒治執行完畢釋放後，「五年後再犯」者，前所實施
    之觀察、勒戒或強制戒治已足以遮斷其施用毒品之毒癮，為
    期自新及協助其斷除毒癮，仍適用「初犯」規定，先經觀察
    、勒戒或強制戒治之程序。從而依修正後之規定，僅限於「
    初犯」及「五年後再犯」二種情形，始應先經觀察、勒戒或
    強制戒治程序。倘被告於五年內已再犯，經依法追訴處罰，
    縱其第三次（或第三次以上）再度施用毒品之時間，在初犯
    經觀察、勒戒或強制戒治執行完畢釋放五年以後，已不合於
    「五年後再犯」之規定，且因已於「五年內再犯」，顯見其
    再犯率甚高，原實施觀察、勒戒或強制戒治，已無法收其實
    效，即應依該條例第10條處罰（最高法院95年度第 7次及97
    年度第 5次刑事庭會議決議足資參照）。經查，本件被告陳
    東源前因施用毒品案件，經送強制戒治後，於92年 4月23日
    執行完畢釋放；又於97年間，因施用毒品案件，經法院判處
    有期徒刑7月確定，於98年1月22日執行完畢等情，有臺灣高
    等法院被告前案紀錄表 1份附卷可參，揆諸前開說明，因被
    告在92年後之 5年內，業有施用毒品之行為，則本次被告於
    99年間再次施用毒品，即與 5年後再犯之情形有別，揆諸前
    開說明，公訴人就被告本案施用毒品之犯行提起公訴，核無
    違誤，自應由本院依法判決。本案事證明確，被告犯行已經
    證明，應依法論科。
四、核被告陳東源所為，係犯毒品危害防制條例第10條第 1項、
    第 2項之施用第一級毒品與施用第二級毒品罪。其因施用而
    分別持有海洛因、甲基安非他命之低度行為，為其施用海洛
    因、甲基安非他命之高度行為吸收，均不另論罪。又被告所
    犯施用第一、二級毒品罪，犯意各別，應分論併罰。另被告
    前因施用毒品案件，經法院判處有期徒刑7月確定，於98年1
    月22日執行完畢等情，有臺灣高等法院被告前案紀錄表 1份
    在卷可稽。被告於前次有期徒刑執行完畢後 5年以內故意再
    犯本件有期徒刑以上之 2罪，均為累犯，皆應依刑法第47條
    第 1項規定，各加重其刑。爰審酌被告曾有多次施用毒品之
    不良素行，經觀察、勒戒、強制戒治後，始終不知悔改警惕
    ，猶一再施用毒品，足見其雖經觀察、勒戒及強制戒治等治
    療程序，仍未徹底戒絕施用毒品遠離毒害，顯未能善體國家
    設置觀察、勒戒機構，協助毒品施用者戒除毒害之良法美意
    ，更無視於毒品對於自身健康之戕害及國家對於杜絕毒品犯
    罪之禁令，惡性非輕，兼衡以其犯罪之動機、目的、手段、
    智識能力、品行及犯後均坦承犯行，態度堪稱良好等一切情
    狀，分別量處如主文所示之刑，並定其應執行之刑，以示懲
    儆。
五、另扣案之海洛因 5包（合計毛重六點七五公克）、甲基安非
    他命1包（毛重二點一一公克），依毒品危害防制條例第2條
    第2項第1款、第 2款之規定，係分屬第一級、第二級之毒品
    ，不問屬於犯人與否，爰依毒品危害防制條例第18條第 1項
    前段之規定，宣告沒收銷燬之。又扣案之注射針筒 1支（已
    使用過）、吸食器 1組，均為被告所有，且分別為其供施用
    第一級毒品與第二級毒品犯罪所用或預備之物，業據被告於
    本院審理時供承在卷，爰依刑法第38條第1項第 2款、第3項
    之規定，均併予宣告沒收。至於扣案之電子磅秤 1台、夾鏈
    袋（空）4包、及現金新台幣6萬7700元（以上物品均另扣存
    在陳東源另涉嫌販賣毒品之臺灣臺中地方法院檢察署99年度
    偵字第 15579號案件內），雖屬被告所有，惟核與本案被告
    經起訴及經本院論罪科刑之犯罪事實無關，故不予宣告沒收
    ，併此敘明。
據上論斷，應依刑事訴訟法第273條之1第 1項、第299條第1項前
段，毒品危害防制條例第10條第1項、第2項、第18條第 1項前段
，刑法第11條、第47條第1項、第51條第5款，第38條第1項第2款
，判決如主文。
本案經檢察官林于人到庭執行職務。
中    華    民    國    99    年    12    月    22    日
                    刑事第八庭  法  官  張智雄
以上正本證明與原本無異。
如不服本判決應於收受送達後10日內向本院提出上訴書狀，並應
敘述具體理由；其未敘述上訴理由者，應於上訴期間屆滿後20日
內向本院補提理由書（均須按他造當事人之人數附繕本）「切勿
逕送上級法院」。
                                書記官  黃舜民
中    華    民    國    100  年      1    月     3    日
附錄本案論罪科刑法條：
毒品危害防制條例第10條：
施用第一級毒品者，處 6 月以上 5 年以下有期徒刑。
施用第二級毒品者，處 3 年以下有期徒刑。

司法院資訊處製作；財團法人民間司法改革基金會備份。
